【裁判字號】    99,交聲,805
【裁判日期】    991109
【裁判案由】    違反道路交通管理處罰條例聲明異議
【裁判全文】
臺灣臺北地方法院交通事件裁定         99年度交聲字第805號
原處分機關  台北市交通事件裁決所
異  議  人
即受處分人  甲○○
上列異議人即受處分人因違反道路交通管理處罰條例案件，對於
台北市交通事件裁決所民國99年5 月10日所為之處分（北市裁罰
字第裁22-A00000000號），聲明異議，本院裁定如下：
    主  文
原處分撤銷。
    理  由
一、按行為人有違反道路交通管理處罰條例之情形，應填製舉發
    違反道路交通管理事件通知單（下稱舉發通知單），並於被
    通知人欄予以勾記，受處分人非該當場被查獲之駕駛人或行
    為人，舉發機關應另行送達之；處理違反道路交通管理事件
    ，有關文書送達之程式；送達，於應受送達人之住居所、事
    務所或營業所為之；於應送達處所不獲會晤應受送達人時，
    得將文書付與有辨別事理能力之同居人、受雇人或應送達處
    所之接收郵件人員，違反道路交通管理事件統一裁罰基準及
    處理細則第11條第1 項第2 款、第5 條、行政程序法第72條
    第1項 前段、第73條第1 項規定甚明。復按道路交通管理處
    罰條例所定罰鍰之處罰，受處罰人接獲舉發通知單後，於15
    日內得不經裁決，逕依該條例第92條第3 項之罰鍰基準規定
    ，向指定之處所繳納結案；不服舉發事實者，應於15日內，
    向處罰機關陳述意見；其不依通知所定期限前往指定處所聽
    候裁決，且未依規定期限繳納罰鍰結案或向處罰機關陳述意
    見者，處罰機關得逕行裁決之，道路交通管理處罰條例第 9
    條第1 項定有明文。是對於違反道路交通管理處罰條例而未
    依規定期限自動繳納罰鍰之行為人，處罰機關固得依上開規
    定裁決或逕行裁決，惟仍必以行為人經合法收受舉發通知單
    方有適用。易言之，如舉發通知單未合法送達於行為人，即
    難認處罰機關可對行為人為裁決或逕行裁決。
二、原處分意旨略以：異議人即受處分人甲○○所有之車牌號碼
    8010-RJ 號自用小客車，於民國98年8 月21日13時45分許行
    經台北市○○○道120 巷口，因不遵守道路交通標線之指示
    ，於紅燈號誌時越線停車，為警逕行舉發，爰依道路交通管
    理處罰條例第60條第2 項第3 款規定，裁處受處分人罰鍰新
    台幣（下同）1,000 元。
三、異議意旨略以：由於投遞有誤，受處分人並未收到罰單，因
    受處分人去監理所辦事才知有此案；受處分人雖有於上開時
    間壓線之事實，惟伊行經該處時因燈號由黃轉為紅燈，為顧
    及其他用路人之安全，不得不煞車，因煞車需要時間，以致
    車子停妥後壓線，為此聲明異議。
四、本件舉發通知單經台北市政府警察局交通警察大隊於98年 9
    月11日以大宗掛號郵件郵寄至台北市中正區○○○路○ 段50
    號23樓之25，於98年9 月14日由該棟之亞洲廣場大樓管理處
    簽收一情，有中華民國郵政大宗限時掛號／掛號函件（卷第
    26頁）、台北郵局中正第一股掛號郵件簽收清單（卷第40頁
    ）在卷可稽。又受處分人之戶籍地址經數次變更，92年3 月
    17日至98年2 月22日其戶籍地址為台北市中正區○○○路 ○
    段50號23樓之25，98年2 月23日至99年4 月27日其戶籍地址
    為台北縣板橋市○○路○ 段52號10樓，99年4 月28日迄今其
    戶籍地址則為台北市中正區○○○路○ 段50號23樓之25，有
    其遷徙記錄查詢資料（卷第21-22 頁、第33頁）在卷可憑，
    是本件舉發通知單寄送時，受處分人之戶籍地址為台北縣板
    橋市○○路○ 段52號10樓，則本件舉發通知單寄送至台北市
    中正區○○○路○ 段50號23樓之25，即非屬合法送達。至於
    台北市監理處登記受處分人之戶籍地址為台北市中正區○○
    ○路○段50 號23樓之25，此僅係行政機關內部作業之資料，
    仍應對受處分人之戶籍地址送達，始為合法。
五、前述之亞洲廣場大樓管理處於98年9 月14日簽收本件舉發通
    知單後，固於同年月15日代轉受處分人戶籍之台北縣板橋市
    ○○路○ 段52號10樓，於同年月16日由板橋大學城管理委員
    會簽收，有板橋郵局掛號郵件簽收清單1 紙（卷第29頁）在
    卷可佐，惟該舉發通知單郵件之送達地址仍為台北市中正區
    ○○○路1 段50號23樓之25，此有台北市交通事件裁決所99
    年7 月1 日北市裁申字第09937480000 號函所附中華民國郵
    政大宗限時掛號／掛號函件、板橋郵局掛號郵件簽收清單（
    卷第26、29頁）附卷可憑，則該送達地址既為台北市中正區
    ○○○路1 段50號23樓之25，收受送達人卻為板橋大學城管
    理委員會，該委員會當非屬「應送達處所之接收郵件人員」
    ，依行政程序法第72條、第73條之規定，不能認該委員會所
    為之簽收屬合法收受。再本件並無受處分人簽收舉發通知單
    之單據，則受處分人表示並未收到舉發通知單一情，尚難逕
    認為虛妄。綜上，本件舉發通知單不能認已合法送達於受處
    分人，揆諸前開說明，在未合法送達舉發通知單前，原處分
    機關並無逕對受處分人為裁罰之權，本件裁決程序顯有未洽
    。本件程序既有違誤，應由本院將原處分撤銷。
據上論斷，應依道路交通案件處理辦法第20條前段，裁定如主文
。
中    華    民    國    99    年    11    月    9     日
                        交通法庭法  官  林欣苑
上正本證明與原本無異。
如不服本裁定，應於裁定送達後5 日內向本院提出抗告狀。
                                書記官  劉英芬
中    華    民    國    99    年    11    月    9     日

司法院資訊處製作；財團法人民間司法改革基金會備份。
